【裁判字號】    90,易,25
【裁判日期】    900309
【裁判案由】    過失傷害
【裁判全文】
臺灣臺北地方法院刑事判決                              九十年度易字第二五號
    公  訴  人  臺灣臺北地方法院檢察署檢察官
    被      告  乙○○
右列被告因過失傷害案件，經檢察官提起公訴 (八十九年度偵字第一八六二六號），
本院判決如左：
    主  文
乙○○以強暴妨害人行使權利，處拘役拾日，如易科罰金以佰元折算壹日。
    事  實
一、乙○○與甲○○為夫妻，具有家庭暴力防治法第三條第一款所規定之家庭成員關
    係，二人因故分居，乙○○猶欲挽回婚姻，遂於民國八十九年七月二十九日中午
    十二時許，至甲○○工作處，偕甲○○返回二人前同居處所即臺北縣新店市○○
    ○街一一七號十一樓，並於同日下午二時許抵達，惟甲○○不願留在該處，屢以
    口頭向乙○○表示欲離去之意，並多次往至該處大門玄關欲離去，乙○○為阻止
    甲○○離去，遂數度接續以雙手拉住甲○○之雙手或身體等處，不顧甲○○之掙
    扎反對，逕將甲○○自大門玄關處強行帶回客廳，以此強暴之方法妨害甲○○行
    使自由離去該處之權利，甲○○於拉扯掙扎中受有右肘挫傷瘀血三乘二公分、右
    肩挫傷瘀血三乘二公分、左上臂多處瘀血一點五公分、二公分、一公分、右大足
    趾挫傷疼痛、頸部右側瘀血一乘零點五公分等傷害，其間於同日下午三時許，乙
    ○○之父丁○○及其母丙○○○帶同乙○○與甲○○之子女返回前址，見狀乃回
    房間處，嗣於同日下午四時許，甲○○以電話報警，由員警偕同甲○○至碧潭派
    出所製作筆錄。
二、案經甲○○訴由臺北縣警察局新店分局報請臺灣臺北地方法院檢察署檢察官偵查
    起訴。
    理  由
一、訊據被告乙○○自承於右揭時地，伊有拉扯甲○○，希望甲○○留在家裡照顧小
    孩等情不諱，惟堅詞否認涉有妨害自由犯行，辯稱：伊只是要甲○○留在家裡，
    並沒有要妨害甲○○的自由，且甲○○所提出之傷單所載之傷勢，伊不認為是在
    家裏造成的云云，惟查，
（一）右揭事實業據告訴人甲○○指訴稽詳，且證人即被告之父丁○○證稱：伊大約
      三時多和伊太太及被告小孩到家，當時家中有被告和甲○○在，被告不要甲○
      ○出去，甲○○一直要出去，我們就把小孩帶到房間等語（見本院九十年二月
      二十日審判筆錄），另證人即被告之母丙○○○亦證稱：伊大概四、五點回家
      ，與孫子與先生一起，回去時看到被告與甲○○二人坐在沙發，都沒有出聲，
      二個孫子很害怕，就到房間，伊在房間中有聽到甲○○要出去，而被告不讓他
      出去，伊有看到被告拉住甲○○的手等語（見本院九十年二月二十日審判筆錄
      ），此均核與被告前揭部分自白大致相符，並有天主教耕莘醫院之診斷書附卷
      可佐。
（二）雖被告質疑診斷書所載之傷勢並非伊造成的云云，惟徵諸診斷書所載之就診日
      期為案發當日即八十九年七月二十九日，且其上所載之傷勢核與告訴人所稱拉
      扯之位置大致相符，另其中有瘀傷達三乘二公分之傷勢，告訴人要無自傷至此
      以求控訴被告之理，是前揭傷單所載之傷勢係因本件拉扯造成乙節，要無可疑
      ，綜上，被告於右揭時地以拉扯之方式阻止告訴人離去等情，要可認定。
二、核被告乙○○以拉扯之強暴方式阻止告訴人自由離去之行為，係犯刑法第三百零
    四條第一項之以強暴妨害人行使權利罪。公訴人雖僅就被告拉扯告訴人部分提起
    公訴而未及於被告妨害自由部分，因而認被告乙○○所為係犯刑法第二百八十四
    條第一項過失傷害罪嫌云云，然告訴人指稱：被告並沒有特別打伊，是拉扯間受
    傷等語，是可認告訴人所受前揭傷害，為被告妨害告訴人行使權利之強暴行為當
    然結果，過失傷害與妨害自由間屬實質上之一罪，併為起訴效力之所及，本院自
    得併予審究，是公訴人所引法條，尚有未洽，惟起訴事實相同，爰依法變更起訴
    法條。爰審酌被告犯罪動機是為了讓其妻留在家中照護小孩；然其所採之方式係
    強拉告訴人不讓告訴人離去，因而造成告訴人身體傷害；另其並無前科犯行，品
    行尚稱良好；且於犯罪後坦承大部分之犯行，犯後態度尚非惡劣；及被告與告訴
    人為夫妻關係等情狀，量處如主文所示之刑，並諭知易科罰金之折算標準，以資
    懲儆。
據上論斷，應依刑事訴訟法第二百九十九條第一項前段、第三百條，刑法第三百零四
條第一項、第四十一條第一項，罰金罰鍰提高標準條例第一條前段、第二條，判決如
主文。
本案經檢察官吳建輝到庭執行職務
中      華      民      國      九十     年       三      月      九    日
                               臺灣臺北地方法院刑事第一庭
                                           法  官  陳  嘉   琪
右正本證明與原本無異。
如不服本判決，應於判決送達後十日內，向本院提出上訴狀。
                                           書記官  林  素  霜
中      華     民      國   九十      年       三     月     十二    日
附錄本案論罪科刑法條全文：
刑法第三百零四條第一項：
以強暴、脅迫使人行無義務之事或妨害人行使權利者，處三年以下有期徒刑、拘役或
三百元以下罰金。


司法院資訊處製作；財團法人民間司法改革基金會備份。
